臺灣臺南地方法院民事裁定
111年度消債更字第187號
債  務  人  王建朝  



上列當事人依消費者債務清理條例，聲請更生事件，本院裁定如
下：   
    主  文
聲請人甲○○自民國一百一十一年七月十二日下午四時起開始更生
程序，並命司法事務官進行本件更生程序。
    理  由
一、聲請意旨略以：聲請人即債務人甲○○前向金融機構辦理信用
    貸款、信用卡契約等，致積欠無擔保債務計新臺幣（下同）
    1,553,353元，因無法清償債務，乃於民國111年3月間向本
    院聲請前置調解，因無法負擔債權人所提還款方案而於同年
    5月13日調解不成立，因聲請人有不能清償債務或有不能清
    償之虞，復未經法院裁定開始清算程序或宣告破產，爰依法
    聲請准予裁定更生等語。
二、按「債務人不能清償債務或有不能清償之虞者，得依本條例
    所定更生或清算程序，清理其債務。」消費者債務清理條例
    （下稱消債條例）第3條定有明文。衡以消費者與金融機構
    間債之關係之發生，係依契約自由原則及相互間之信賴為基
    礎，此為社會經濟活動得以維繫及發展之重要支柱，債務人
    經濟窘迫，固不應任其自生自滅，債權人一方之利益，仍不
    能因之摒棄不顧。是債務人於協商程序中，自應本於個人實
    際財產及收支狀況，依最大誠信原則，商討解決方案。如終
    究不能成立協商，於聲請更生或清算時，法院審酌上開條文
    所謂「不能清償或有不能清償之虞」，自宜綜衡債務人全部
    收支、信用及財產狀況，評估是否因負擔債務，而不能維持
    最基本之生活條件；所陳報之各項花費，是否確屬必要性之
    支出；如曾有協商方案，其條件是否已無法兼顧個人生活之
    基本需求等情，為其判斷之準據。
三、經查：
  ㈠聲請人前向金融機構辦理信用貸款、信用卡契約等，致現積
    欠無擔保債務至少1,553,353元，前即因無法清償債務，而
    於111年3月間向本院聲請前置調解，因無法負擔債權人所提
    還款方案而於同年5月13日調解不成立等情，有111年5月31
    日更生聲請狀所附債權人清冊、調解不成立證明書、財團法
    人金融聯合徵信中心前置協商專用債權人清冊等件在卷可稽
    （見本院卷第25-33、59-73頁），堪信為真實。
  ㈡聲請人自陳現任職於淡水魚養殖，依其提出110年12月至111
    年4月之薪資袋所示，每月收入為26,000元，名下有新光人
    壽保險解約金57,824元、無申報所得，現勞保投保於南縣區
    漁會，每月投保薪資38,200元等情，有111年5月31日更生聲
    請狀所附財產及收入狀況說明書、綜合所得稅各類所得資料
    清單暨國稅局財產歸屬資料清單、薪資單、勞工保險被保險
    人投保資料表、中華民國保險商業同業公會資料查詢結果表
    、本院稅務電子閘門財產所得調件明細表、新光人壽保險股
    份有限公司111年6月22日函、臺南市政府社會局111年7月4
    日函可稽（見本院卷第49-55、109-111、191頁）。另查無
    聲請人有其他收入來源，則以聲請人薪資袋所示之收入每月
    26,000元作為核算其現在償債能力之基礎，應能反映真實收
    入狀況。
 ㈢至支出部分，聲請人主張扶養2名未成年子女，每月各支出扶
   養費8,000元。按直系血親相互間，互負扶養之義務，民法第
   1114條第1款定有明文。查聲請人與配偶育有2名未成年子女(
   分別為98年、101年生)，聲請人長女及長子皆未有任何所得
   及財產等情，有本院稅務電子閘門財產所得調件明細表、戶
   籍謄本、111年6月20日陳報狀、臺南市政府社會局111年7月4
   日函等附卷可證(見本院卷第41、113-119、121-123、191頁)
   。扶養費用部分，依消債條例第64條之2第1、2項，並參照民
   法第1118、1119條規定，其負扶養義務之程度，亦應考量其
   目前身負債務之窘境，所負擔之扶養義務能力，自非比一般
   ，在無其他更為詳實之資料可供佐證之情形下，故本院認定
   以臺南市111年度之每人每月最低生活費為14,230元之1.2倍
   為17,076元為標準，則與配偶分擔2名子女扶養費後，聲請人
   每月應支出之子女扶養費應以17,076元【計算式：(17,076×2
   ）÷2＝17,076】為度，聲請人就此主張支出16,000元，低於上
   開核算數額，應認可採。至聲請人個人日常生活必要費用部
   分，審酌聲請人負債之現況，基於社會經濟活動之互賴及誠
   信，該日常生活所需費用，自應節制開支，不得有超越一般
   人最低生活標準之享受，否則反失衡平，本院依消債條例第6
   4條之2第1項，參酌衛福部社會司所公告歷年最低生活費標準
   ，臺南市111年度之每人每月最低生活費為14,230元之1.2倍
   為17,076元，則聲請人每月最低生活費除有特殊情形並有證
   據證明者外，自宜以此為度，始得認係必要支出。聲請人主
   張每月個人必要生活費9,932元，低於上開標準，亦認可採。
  ㈣綜上所述，以聲請人現每月之收入26,000元為其償債能力基
    準，扣除其每月扶養費17,076元及每月個人必要生活費9,93
    2元後已無所餘，顯無法清償聲請人目前負債總額1,553,353
    元，堪認聲請人確有不能清償債務或有不能清償之虞之情事
    。從而，聲請人主張已不能清償債務，聲請本院准予更生，
    依所舉事證及本院調查結果，即無不合。
四、末按「法院開始更生程序之裁定，應載明其年、月、日、時
    ，並即時發生效力。」、「法院裁定開始更生或清算程序後
    ，得命司法事務官進行更生或清算程序，必要時得選任律師
    、會計師或其他適當之自然人或法人一人為監督人或管理人
    。」消費者債務清理條例第45條第1項、第16條第1項分別定
    有明文。本件聲請人其目前收入及財產狀況，不能履行債務
    ，依聲請人其目前收入及財產狀況，未償之債務亦屬不能清
    償，有如上述。此外，復查無聲請人有消費者債務清理條例
    第46條各款所定駁回更生聲請等事由，從而，聲請人聲請更
    生，洵屬有據，應予准許，爰命司法事務官進行本件更生程
    序。
五、依消費者債務清理條例第11條第1項、第45條第1項、第16條
    第1項，裁定如主文。
中　　華　　民　　國　　111 　年　　7 　　月　　12　　日
                    民事第四庭    法  官　李姝蒓
以上正本證明與原本無異。
本裁定不得抗告。
本裁定已於111年7月12日下午4時公告。
中　　華　　民　　國　　111 　年　　7 　　月　　12　　日
                                  書記官　張鈞雅